【裁判字號】    98,訴,3025
【裁判日期】    990126
【裁判案由】    遷讓房屋
【裁判全文】
臺灣臺中地方法院民事判決              98年度訴字第3025號
原      告  乙○○○○○○
訴訟代理人  周進文律師
複代理人    黃逸仁律師
被      告  甲○○
上列當事人間請求遷讓房屋事件，於民國99年1月12日言詞辯論
終結，本院判決如下：
    主      文
被告應將坐落台中市○區○○段二二一四建號即門牌號碼台中市
○區○○街一段一二六號建物遷讓返還予原告。
訴訟費用新台幣陸仟玖佰肆拾元由被告負擔。
本判決於原告以新台幣貳拾壹萬伍仟元供擔保後得假執行。
    事實及理由
一、原告方面：
  (一)原告主張兩造原為夫妻，於民國 (下同)77 年6月25日結
      婚，在婚姻存續期間，被告對原告有家庭暴力行為，兩造
      遂於77年8月7日離婚，離婚後，被告拒絕遷出，原告祇得
      變更地址，但被告發現原告變更後之處所，仍強行進入原
      告之居住處所，而坐落台中市○區○○段2214建號即門牌
      號碼台中市○區○○街1段126號房屋 (下稱系爭房屋)為
      原告於離婚後約82年間所購買，詎被告知悉原告購買及居
      住在系爭房屋後，再度強行進入系爭房屋居住，原告為避
      免被告之暴力威脅，祇好搬離系爭房屋，迄今超過15年，
      而系爭房屋皆由被告無權占有使用，甚至將系爭房屋出租
      予第3人居住使用。嗣因原告有意出售系爭房屋，曾委託
      友人告知被告及要求被告搬離系爭房屋，被告卻空言主張
      原告同意將系爭房屋借住一輩子，拒絕搬遷，並要求原告
      給付補償金始願搬離，為此依民法第767條規定請求被告
      遷讓系爭房屋。倘被告抗辯係基於使用借貸關係占有使用
      系爭房屋，因被告將系爭房屋出租予第3人使用，原告遂
      以訴狀繕本送達為終止使用借貸契約之意思表示等情。並
      聲明：除假執行供擔保金額外，餘如主文所示。
  (二)對被告抗辯之陳述：
   1、被告抗辯稱系爭房屋為兩造共同購買，原告每周日均回系
      爭房屋探視被告，系爭房屋係原告同意被告居住使用云云
      ，均與事實不符，原告否認之，被告應就該事實負舉證責
      任。
   2、被告將系爭房屋出租予第3人乙事，請鈞院向台中市北區
      戶政事務所函查設籍在系爭房屋之住戶戶籍謄本可知。
二、被告則以兩造於77年8月6日離婚，係因被告當時擔任刑警工
    作，而原告在台中市○○路○段大松竹酒家上班，造成原告
    工作上不便，遂主動要求與被告離婚，絕非原告訴狀所稱被
    告有家暴行為。又兩造離婚後，仍繼續同居在台中縣太平市
    ○○路○段、台中市○○街及台中市○○路等地，直到82年
    間共同購買系爭房屋，原告並在系爭房屋幫忙籌備經營「恩
    典鎖匙店」，事後原告前往新竹地區工作，每逢週日幾乎都
    回系爭房屋探望被告及探詢生意經營情形，並無原告訴狀所
    稱強行進入之情事。又被告任職警界，自77年6月間起將每
    月薪資新台幣 (下同)50000 元交付原告儲存，迄至82年11
    月間離職，約儲存300萬元，遂與原告共同購買系爭房屋，
    並登記在原告名下，兩造共同經營鎖匙店已15年，卻於98年
    12月間突然接獲原告訴狀要求遷讓系爭房屋，頗感驚訝等語
    置辯。並聲明：原告之訴駁回。
三、原告主張系爭房屋為其所有，但為被告占有居住使用之事實
    ，已據其提出建物登記謄本1件及台中市地方稅務局98年全
    期房屋稅繳納證明書影本1件各在卷為憑，核屬相符，而被
    告雖以上情抗辯 (詳後述)，惟其對原告提出上開文書之真
    正並不爭執，是原告此部分之主張自堪信為真實。
四、按當事人主張有利於己之事實者，就其事實有舉證之責任，
    民事訴訟法第277條本文定有明文。又原告對於自己主張之
    事實已盡證明之責後，被告對其主張，如抗辯其不實並提出
    反對之主張者，則被告對其反對之主張，亦應負證明之責，
    此為舉證責任分擔之原則 (參見最高法院18年上字第2855號
    判例意旨)。本件原告主張系爭房屋為其所有，業據其提出
    建物登記謄本1件為證，而被告雖否認無權占有居住使用系
    爭房屋，並以上情抗辯，然亦為原告所否認，則被告自應就
    其占有使用系爭房屋具有法律上之正當權源，即與原告共同
    出資購買系爭房屋之事實負舉證責任，但被告除於99年1月
    12日言詞辯論期日陳稱：「當時每個月交給原告50000元，
    是直接將薪水袋交給她，沒有證據」等語外 (參見該日言詞
    辯論筆錄第3頁)，並未提出具體證據資料以實其說，被告此
    部分之抗辯是否實在，即有疑問？至被告抗辯稱於77年6月
    至82年7月間擔任警察工作，並與原告繼續同居云云，本院
    認為當時被告擔任警察工作之每月薪資究為多少？依警察之
    工作性質，被告若將每月薪資50000元交付原告，被告本身
    是否毋須金錢零用？且依被告之計算式，每月交付原告
    50000元儲存，累計5年約有300萬元，則兩造同居期間之家
    庭生活開銷無異均由原告支付，被告毋庸負擔分文，此與一
    般同居男女多數由男方供給或男女共同負擔生活費用之常情
    即有不符，且兩造間若感情融洽恩愛，原告又何必逃避被告
    糾纏，要求其訴訟代理人不得讓被告知悉其目前居住處所
    (參見原告訴訟代理人於99年1月12日言詞辯論期日當庭提出
    告白書)？故被告之抗辯既有上開疑點存在，復無法就其與
    原告共同出資購買系爭房屋之有利事實提出積極證據資料供
    本院審酌，依首揭法條規定及最高法院判例意旨，本院自無
    從為有利於被告之認定，應認被告之抗辯為不可採。
五、又民法第767條前段規定：「所有人對於無權占有或侵奪其
    所有物者，得請求返還之。」本件被告既無法舉證證明其占
    有使用系爭房屋具有法律上之正當權源，已如前述，則被告
    繼續占有使用系爭房屋，對原告而言，自構成無權占有，依
    前開法條規定，原告訴請被告自系爭房屋搬離，並將系爭房
    屋返還予原告，為有理由，應予准許。
六、另原告陳明願供擔保聲請宣告假執行部分，核與法律規定相
    符，爰酌定相當擔保金額准許之。
七、本件事證已臻明確，兩造其餘攻擊防禦方法及證據資料，核
    與本判決所得之心證及結果不生影響，毋庸逐一論述，附此
    敘明。
八、結論：本件原告之訴為有理由，依民事訴訟法第78條及第
    390條第2項，判決如主文。
中    華    民    國    99    年    1    月     26    日
                  民事第三庭    法  官  林金灶
以上正本係照原本作成。
如對本判決上訴，須於判決送達後20日內向本院提出上訴狀（須
附繕本）。
中    華    民    國    99    年    1    月     26    日
                                書記官  李國敬

司法院資訊處製作；財團法人民間司法改革基金會備份。
